臺灣高等法院交通事件裁定　　　　　　　　　　　　九十三年度交抗字第一七０號
　　抗　告　人　甲○○
　　即受處分人
右抗告人因違反道路交通管理處罰條例案件，不服臺灣士林地方法院九十二年度交聲
字第六五九號，中華民國九十二年十二月三十日所為第一審裁定（原處分案號：北監
五字第裁四○─ＺＡ0000000號），提起抗告，本院裁定如左：
    主      文
抗告駁回。
    理      由
一、受處分人於民國九十年七月十七日七時二十九分，駕駛車號ＢＲ─六八○一號自
    用一般小客車，在國道一號二高南向入口匝道處，經警方逕行舉發「行駛路肩」
    之違規，並經原處分機關即交通部公路總局台北區監理所，依違反道路交通管理
    處罰條例第三十三條第一項、第六十三條第一項規定，裁處罰鍰新臺幣六千元，
    併計違規點數一點。
二、受處分人異議意旨略以：受處分人已於九十年八月七日繳清所有欠款，並完成報
    廢系爭車輛手續，原處分機關竟仍裁罰本件違規，且受處分人於九十年七月九日
    違規「行駛路肩」之行為，只裁罰三千元，本件行為相距約一星期，竟裁處六千
    元，併計違規點數一點，其處分顯然有違行政程序法第一條、第四條、第八條所
    規定之立法目的、誠實信用、以及信賴保護原則云云。
三、原法院以：受處分人於民國九十年七月十七日七時二十九分，駕駛車號ＢＲ─六
    八○一號自用一般小客車，在國道一號二高南向入口匝道處，違規行駛路肩，經
    內政部警政署國道公路警察局第一警察隊警員，於九十年九月六日以公警局交字
    第ＺＡ0000000號通知單，逕行舉發處罰之事實，有內政部警政署國道公
    路警察局舉發違反道路交通管理事件通知單在卷可稽，自堪信為真實。受處分人
    曾於九十年八月七日，依當時電腦資料結清各項罰、稅款，並向監理單位辦理車
    輛報廢手續，固據提出蓋有「報廢」之汽（機）車各項異動登記書、收據三張為
    證，但辦理車籍註銷、繳回號牌時，清繳各項罰、稅款，乃監理單位管理汽（機
    ）車有無欠繳各項罰、稅款之便宜措施，車輛准予報廢與繳清罰、稅款分屬二事
    ，各該行政行為固應依循相關行政程序法公開、公正、公平等誠實信用、信賴保
    護原則辦理，但汽（機）車所有人已為之違規行為，依法應納之罰鍰，與車輛是
    否准予報廢間，並不生准予報廢即生免除應納罰鍰之效果，受處分人前述違規行
    駛路肩之行為，自不因臺北市監理處於九十年八月七日准將異議人所有車號ＢＲ
    ─六八○一號自用一般小客車予以報廢，即生免除本件應繳罰鍰之作用，原處分
    機關於系爭車輛報廢後，仍依法裁處罰鍰，尚無違反誠實信用或信賴保護原則之
    情事。又受處分人雖另稱其於九十年七月九日行駛路肩，僅裁處罰鍰三千元，本
    件同樣行駛路肩，竟裁處罰鍰六千元並記違規點數一點，亦有違誠實信用或信賴
    保護原則云云；惟按違反道路交通管理事件，行為人認為舉發之事實與違規情形
    相符者，得於接獲通知單後，親自或委託他人持該通知單，不經裁決，向指定之
    處所，逕依裁罰基準執行並繳納罰鍰結案；又違反道路交通管理事件行為人，未
    依規定自動繳納罰鍰，或未依規定到案聽候裁決，處罰機關應於二月個內依基準
    表逕行裁決之；而違反道路交通管理處罰條例第三十三條第一項時，期限內繳納
    者，統一裁罰基準為三千元，逕行裁決處罰者，統一裁罰基準為六千元，並記違
    規點數一點，違反道路交通管理事件統一裁罰基準及處理細則第四十八條第一項
    、第四十四條第一項、違反道路交通管理事件統一裁罰基準表分別定有明文，受
    處分人前於九十年七月九日行駛路肩之行為，通知單上所定應到案日期為九十年
    九月一日，經受處分人於期限內自動繳納之裁罰基準為三千元，而本件九十年七
    月十七日行駛路肩之行為，係由處罰機關逕行裁決，依上開違反道路交通管理事
    件統一裁罰基準表所示，裁處六千元並記違規點數一點，即無不合，受處分人對
    於相同的違規行為，並未於期限內為自動繳納之相同行為，依法自有不同之裁罰
    結果，是其抗辯相同行為不同裁處結果，亦非可採。綜上，認原處分機關爰引道
    路交通管理處罰條例第三十三條第一項、第六十三條第一項第一款，於九十一年
    九月三十日裁處異議人罰鍰六千元，並記違規點數一點，核無不當，而駁回受處
    分人之異議。
四、按汽車行駛高速公路，不得於路肩上行駛；汽車行駛於高速公路或設站管制之道
    路，而不遵守管制規定者，處汽車駕駛人新臺幣三千元以上六千元以下罰鍰；汽
    車駕駛人有第三十三條情形者，除依原條款處罰外，記違規點數一點，高速公路
    交通管制規則第九條第一項第二款、道路交通管理處罰條例第三十三條第一項、
    第六十三條第一項第一款分別定有明文。另汽車駕駛人有違規行為，經以科學儀
    器取得證據資料者，當場不能攔截製單舉發者，得對汽車所有人逕行舉發處罰，
    前項逕行舉發，應記明車輛牌照號碼、車型等可資辨明之資料，查明汽車所有人
    姓名或名稱、住址後，製單舉發處罰之，同條例第七條之二第一項第一款第二項
    亦有明文。本件受處分人確有右揭違反規定駕車之行為，有內政部警政署國道公
    路警察局舉發違反道路交通管理事件通知單在卷可稽，受處分人雖於違規後辦理
    車輛報廢手續，然原已存在之違規行為並因此而得據以免罰，且其既有未依限自
    動繳納罰鍰或到案聽候裁決之情事，處分機關因而為較重之裁罰，亦無不當或違
    法，原法院因認原處分機關對受處分人所為裁罰並無不合而駁回受處分人之異議
    ，經核並無不合，受處分人仍執陳詞，以前開車輛業已辦理報廢，且裁罰過重，
    指摘原裁定不當，自非有據，至其另指稱本件舉發之員警係躲在暗處或高處拍攝
    而逕行舉發，其非穿著制服並於明顯處所而取得之證據應屬無效云云，然就所指
    員警係未著制服或躲於暗處或高處乙節，並無提出任何證據資為佐證，此外復無
    其他任何證據足資證明舉發員警就該舉發過程有任何違法取得證據之情事，則受
    處分人以上開理由提起抗告，亦屬無稽。本件受處分人所為抗告，為無理由，應
    予駁回。
據上論斷，應依道路交通案件處理辦法第二十六條，刑事訴訟法第四百十二條裁定如
主文。
中　　華　　民　　國　  　九十三  　　年      三      月     三十一     日
                            臺灣高等法院交通法庭
                                審判長法  官  許  國  宏
                                      法  官  洪  光  燦
                                      法  官  林  勤  純
右正本證明與原本無異。
本裁定不得再抗告。
                                      書記官  葉  瑩  庭
中　　華　　民　　國　  　九十三  　　年      三      月     三十一     日
